【裁判字號】    89,上更(一),114
【裁判日期】    890712
【裁判案由】    違反槍彈藥刀械管制條例等
【裁判全文】
臺灣高等法院高雄分院刑事判決                八十九年度上更(一)字第一一四號
    上 訴  人  台灣屏東地方法院檢察署檢察官
    被     告  甲○○
   指定辯護人  本院公設辯護人孫妙岑
右上訴人因被告違反槍砲彈藥刀械管制條例等案件，不服臺灣屏東地方法院八十七年
度訴字第三○一號中華民國八十八年十二月三十一日第一審判決（起訴案號：臺灣屏
東地方法院檢察署八十七年度偵字第一七二九號），提起上訴，判決後經最高法院第
一次發回更審，本院判決如左：
      主  文
原判決關於甲○○未經許可，販賣可發射子彈具有殺傷力之改造槍枝未遂，暨其應執
行刑部分，均撤銷。
甲○○共同未經許可，販賣可發射子彈具有殺傷力之槍枝未遂，處有期徒刑參年陸月
，併科罰金新台幣拾伍萬元，罰金部分如易服勞役，以新台幣玖佰元即銀元參佰元折
算壹日，扣案如附表所列之槍、彈，均沒收。
      事  實
一、甲○○曾於民國（下同）七十九年間因妨害風化罪，經台灣屏東地方法院判處有
    期徒刑三月，於同年四月十二日執行完畢（不構成累犯）。猶不知警惕，復於八
    十六年十二月間某日（起訴書誤為八十四年間），未經許可持有如附表所列可發
    射子彈具有殺傷力之改造槍枝二支、制式子彈，及具有殺傷力之土製霰彈槍一支
    、霰彈二顆，藏置於屏東縣佳冬鄉○○街一四一號對面空地草叢內，伺機出售。
    八十七年三月四日，高雄縣警察局旗山分局建國分局派出所巡佐張芳俊接獲檢舉
    得知甲○○持有槍、彈伺機出售情事，為查緝方便，乃安排殷耀龍即綽號「小龍
    」者出面向甲○○佯稱購買槍、彈事宜，實為引誘甲○○攜槍現身加以逮捕，殷
    耀龍乃與甲○○約定在八十七年三月六日下午二時許，在屏東縣佳冬鄉○○村○
    路局招呼站交易槍枝，張芳俊巡佐屆時帶同殷耀龍前往上址，並由多名員警在旁
    埋伏，甲○○即乘坐不知情之童志成所駕駛之車號ＸＫ─四二六０自小客車號抵
    達上址，惟甲○○因未攜帶槍枝而交易不成。嗣於同年三月八日上午十時許，甲
    ○○再以電話聯絡殷耀龍，約定於當日下午四時許在同一地點交易，甲○○於當
    日下午三時許即與沈明宏（業經本院前審判處罪刑確定在案）基於共同營利之犯
    意聯絡，共同持有如附表編號一、二、三所列可發射子彈具有殺傷力之改造槍枝
 二支及制式半自動手槍用子彈三顆，乘坐不知情之童志成所駕駛之車號ＸＫ─四
    二六０自小客車，於當日下午四時許抵達屏東縣佳冬鄉○○村○路局招呼站，見
    張芳俊與殷耀龍駕駛車號ＶＹ─一五一六號自小客車已在該處等侯，甲○○即持
    已裝填三顆子彈之改造手槍一支，沈明宏則持另一支手槍，二人進入張芳俊所駕
    之前開自小客車內，甲○○坐於駕駛座旁，沈明宏則坐於張芳俊後面，由沈明宏
    取出其持有之手槍及彈匣交由張芳俊殷耀龍查看，並由甲○○與張芳俊商談槍枝
    價錢，張芳俊確定甲○○及沈明宏二人持有之槍枝係真槍後，即建議將車開至附
    近巷口警網埋伏處交易，抵達巷口後，張芳俊即掏槍表明警察身份，甲○○及沈
    明宏為脫免逮捕，明知張芳俊係依法執行公務之警員，竟基於妨害公務之犯意聯
    絡，動手搶拉張芳俊手中之九０手槍，並與張芳俊在車內發生格鬥，沈明宏自後
    攻擊張芳俊之頸部並拉其上衣，致張芳俊之上衣右口袋破損，並受有左前腕瘀血
    及左手無名指表皮剝落之傷害（傷害及毀損部分未據告訴；妨害公務部分業經最
    高法院駁回甲○○之上訴確定在案），隨即遭埋伏之警網及時上前圍住，甲○○
    與沈明宏見到優勢警力始放棄抵抗而為警逮捕，並當場扣得甲○○、沈明宏所持
    有之如附表編號一、二、三所列之改造手槍二支及制式半自動手槍用子彈三顆，
    並於翌（九）日二時四十分在甲○○帶領下至屏東縣佳冬鄉○○街一四一號對面
    空地草叢內起獲如附表編號四、五所列具有殺傷力之土造霰彈槍一支（槍枝管制
    編號0000000000號）、霰彈二顆。
三、案經高雄縣警察局旗山分局移請台灣屏東地方法院檢察署檢察官偵查起訴。
      理  由
一、訊據上訴人即被告甲○○固坦承非法持有如附表所列槍、彈之事實不諱，惟矢口
    否認有何販賣槍、彈之犯行，辯稱：該二枝槍為綽號「小龍」即殷耀龍者所有，
    之前殷耀龍向伊借款十萬元，押該二枝槍在伊處，殷耀龍先以電話告知要還伊該
    十萬元，並取回其押在伊處之二枝槍，故伊依約攜槍前往，並非販賣槍、彈。惟
    查：
  （一）被告甲○○於警訊自承：我和沈明宏各持一把手槍進入ＶＹ─一五一六號自
        小客車內，我就出示手槍給車內的人看，結果ＶＹ─一五一六號車內的人看
        見我出示手槍就表示他是警察，於是我就拿槍抵住他的腹部，沈明宏就和車
        上的人員發生拉扯等語（見八十七年二月八日甲○○警訊筆錄），於檢察官
        偵查中亦稱：「．．．我交（槍）給他（指沈明宏），他插在身上．．．在
        車上與他（指張芳俊）拉扯．．．開到巷口時那人拔槍才發生格鬥．．．」
        （見八十七年三月十六日檢察官訊問筆錄）；而同案被告沈明宏於警訊時亦
        自承：「警方於八十七年二月八日十六時偽裝成要買槍枝，在屏東縣佳冬鄉
        ○○村○路局招呼站旁巷口等候，我和甲○○就叫童志成所駕駛之車號ＸＫ
        ─四二六０自小客車載我們前往昌隆村公路招呼站旁巷口欲賣槍．．．於是
        我就和甲○○帶著九三手槍壹把（彈匣一個）、九二手槍壹把（彈匣一個）
        、子彈三發，上ＶＹ─一五一六號自小客車上欲賣槍枝．．．當時甲○○手
        上持有一把九二手槍抵住警察的腹部（張芳俊）當時子彈已上膛，而我手上
        持有一把九三手槍，因沒有子彈就和警察（張芳俊）拉扯，就當甲○○欲開
        槍時，埋伏在旁的警力適時支援，甲○○和我才棄槍投降。．．．到了佳冬
        鄉昌隆招呼站時，甲○○才交給我一把九三手槍，上ＶＹ─一五一六號自小
        客車上欲賣槍而被警方查獲。」（警卷八十七年三月八日沈明宏警訊筆錄）
        ，於檢察官偵查中亦稱：「．．．後來我們按照旗山『小龍』事先約定將車
        開到佳冬鄉○○村○路局招呼站旁馬路，甲○○邀我一起要賺錢，在未達該
        處時，在車內甲○○就交我一把改造九三手槍，他是從他腹部拿出來，甲○
        ○另外持有一把九二手槍，該槍已裝有子彈三發，後來『小龍』在我們之前
        即已到，我們就上他的車子，有拿槍給他看。」（見八十七年三月九日檢察
        官訊問筆錄）「．．．要到時在車上交把槍給我，叫我交給小龍．．．甲○
        ○與駕駛座那人在談幾十、幾十．．．（你在車內有把甲○○交給你的槍交
        給小龍看？）有。」（見八十七年四月一日檢察官訊問筆錄），於原審中亦
        供稱：「（你進去不是拿一把槍嗎？）是的，是甲○○拿給我的．．．因為
        甲○○叫我交給小龍。」（見原審八十七年九月一日審判筆錄），核與證人
        即旗山分局巡佐張芳俊於偵查中、原審審理時及本院前審調查時到庭證述之
        情節大致相符；而證人殷耀龍即綽號「小龍」者，於本院前審調查中亦到庭
        證稱被告甲○○、沈明宏確有販賣槍、彈（見本院八十八年十月二十八日訊
        問筆錄）。足證被告甲○○與沈明宏二人在出示手槍後，巡佐張芳俊即表明
   係警察身份，其二人應知巡佐張芳俊為執行公務之警員且與之拉扯、格鬥，
        又被告沈明宏與甲○○前往交易槍枝，於進入車內洽談時，手中更持有改造
        手槍壹支，且將之交予殷耀龍查看，其等目的在販賣槍、彈，至為灼然；參
        以被告先則供稱係「小龍」者要借槍云云（見警卷第二頁反面、偵卷第二十
        四頁反面），後又改稱係「小龍」的槍，小龍向被告借錢，槍押在被告處，
        當天「小龍」說要還錢，所以被告才帶槍過去云云（見本院前沈卷第五十六
        頁正面、第一三六頁正面、本次更審審判筆錄），前後所辯不一，益見被告
        情虛。
  （二）如附表所列之槍、彈，原均為被告甲○○所持有，已迭據被告甲○○供明在
        卷，而依證人張芳俊所證，伊得到線報，被告甲○○有槍可賣，經安排殷耀
        龍即綽號「小龍」者出面向被告甲○○佯稱購買槍、彈事宜，被告甲○○果
        然攜槍、彈出賣，足認被告甲○○未經許可持有如附表所列具殺傷力之槍、
        彈即在伺機出售。復有如附表所列之改造手槍二支、土造霰彈長槍一支、制
        式九ＭＭ口徑子彈三顆、霰彈二顆扣案可稽，而如附表所列之上開槍、彈，
        經送內政部警政署刑事警察局鑑定，均認具有殺傷力，有該局八十七年三月
        九日刑鑑字第一六一四六號鑑驗通知書一紙在卷可佐；此外，復有張芳俊遭
        被告沈明宏撕破之上衣一件扣案暨驗傷診斷書一紙附卷為憑。
  （三）至被告以其與沈名宏之警訊係被刑求云云，惟證人即警員張芳俊於原審業已
        到庭證稱並無刑求情事（見原審八十七年十一月五日審判筆錄），且被告及
        沈名宏於偵查中亦未為遭警刑求之抗辯，又未提出被警刑求之證據以供本院
        查證；何況，沈名宏於偵查中仍供承受被告之邀而共同前往上開時地欲販賣
        槍、彈無訛。足見被告所辯均係事後卸責之詞。又被告聲請傳喚證人殷耀龍
        ，因事證已臻明確，且因耀龍於本院前審已證述詳明，核無一再傳訊之必要
        。
  （四）又，被告於警訊及偵查中雖供稱前開槍、彈係於童洞育生前於八十四年交給
        被告云云（見警卷第一頁反面、偵卷第二十四頁反面），但於原審審理時已
        改稱不是童洞育的，以前是亂講，被告係八十六年十二月間持有上開槍、彈
        等情（見原審卷第一五九頁正面），以被告後者之供述為詳明可採，併此敘
        明。
三、查張芳俊、殷耀龍雖無購買槍、彈之真意，但被告甲○○既有販賣槍、彈之故意
    ，且已依約帶槍、彈前往交付，即已手實施販賣槍、彈之行為，惟張芳俊、
    殷耀龍原無買受槍、彈之意思，雙方事實上雖不能真正完成買賣槍、彈之行為，
    被告甲○○仍應論以販賣槍、彈未遂罪（最高法院八十五年三月十二日、八十五
    年度第四次刑事庭會議參照）。核被告甲○○販賣上開槍、彈之行為，係犯槍砲
    彈藥刀械管制條例第十一條第五項、第一項之未經許可，販賣可發射子彈具有殺
    傷力之改造槍枝未遂罪及同條例第十二條第五項、第一項之未經許可，販賣子彈
    未遂罪。公訴人於起訴事實已一併記載被告上開未經許可，販賣可發射子彈具有
    殺傷力槍枝未遂，及未經許可，販賣子彈未遂等犯行，但僅論被告係犯同條例第
    十一條第四項之未經許可，持有可發射子彈具有殺傷力之改造槍枝罪，及未經許
    可，持有子彈罪云云，尚有未洽，本院對被告所犯上開條例第十一條第五項、第
    一項、第十二條第五項、第一項之罪，仍得審理。被告甲○○與沈明宏二人間就
    上開犯行，有犯意聯絡及行為分擔，均為共同正犯。其為未遂犯，依法減輕其刑
    。被告甲○○持有如附表所列之槍、彈，目的在於販賣，其持有之低度行為，應
    為販賣之高度行為吸收，不另論罪。被告所犯未經許可，販賣可發射子彈具有殺
    傷力之改造槍枝未遂罪，及未經許可，販賣子彈未遂罪，係一行為觸犯二罪名，
    為想像競合犯，應從一重之未經許可，販賣可發射子彈具有殺傷力之改造槍枝未
    遂罪處斷。被告所犯未經許可，販賣可發射子彈具有殺傷力之改造槍枝未遂罪與
    判決確定之妨害公務罪間，犯意各別，行為互異，應予分論併罰。
四、原審以被告甲○○罪證明確，予以論罪科刑，固非無見。惟查，原判決僅認被告
    係未經許可，持有可發射子彈具有殺傷力之槍枝，判處被告有期徒刑三年，檢察
    官上訴意旨以原審量刑過輕，而指摘原判決此部分不當，非無理由；且查：（１
    ）被告甲○○販賣槍、彈部分，雖張芳俊、殷耀龍原無買受槍、彈之意思，雙方
    事實上不能真正完成買賣槍、彈之行為，惟被告甲○○仍應論以販賣槍、彈未遂
    罪，已如前述，原審所認被告甲○○本無販賣槍枝之意，而係遭警員引誘始前往
    交易，此種情形本無真實買受人，仍應就其等原來之持有槍彈行為論處，不得論
    以販賣槍彈未遂罪乙節，其適用法則，顯難謂當；（２）被告童否認與被告等有
    犯意之聯絡，而由被告與沈明宏、證人殷耀龍等人之供述，亦不能證明童志成係
    知情共謀，且被告童志成業經本院前審諭知無罪確定在案，原判決認被告甲○○
    及沈明宏有與童志成就未經許可持有可發射子彈具有殺傷力之改造手槍部分，成
    立共同正犯，亦有未洽，但原判決此部分既有可議，仍無可維持，自應由本院將
    原判決此部分撤銷改判，其應執行刑亦失所依據，應併撤銷。爰審被告甲○○持
    有、販賣上開槍、彈，危害社會安全至鉅，惟並未持之犯罪，及其等品行、犯後
    態度等一切情狀，量處如主文第二項所示之刑，並就罰金部分，諭知易服勞役之
    折算標準。扣案被告甲○○所持有供販賣如附表所列之槍、彈，均係違禁物品，
    應依刑法第三十八條第一項第一款之規定宣告沒收。又被告甲○○所犯上開販賣
    槍彈未遂部分，雖屬槍砲彈藥刀械管制條例第十九條之罪，惟該條不問對行為人
    有無預防矯治其社會危險性之必要，一律宣告強制工作三年之部分，業經司法院
    大法官會議釋字第四七六號解釋不再適用，而本院審酌其等二人販賣槍彈係出於
    警員為查獲而佯稱購買，且所欲賣者均係改造槍枝，復無犯罪習慣，爰不為強制
    工作之宣告，併予明。
五、被告甲○○妨害公務部分（被訴殺人未遂部分不另為無罪之諭知），及被告沈明
    宏、童志成部分，均經判決確定在案。
據上論結，應依刑事訴訟法第三百六十九條第一項前段、第三百六十四條、第二百九
十九條第一項前段，槍砲彈藥刀械管制條例第十一條第五項、第一項、第十二條第五
項、第一項，刑法第十一條前段、第二十八條、第五十五條、第二十六條前段、第四
十二條第二項、第三十八條第一項第一款，罰金罰鍰提高標準條例第二條、現行法規
所定貨幣單位折算新台幣條例第二條，判決如主文。
本案經檢察官郭振昌到庭執行職務。
中    華    民    國        八十九      年      七      月     十二     日
                              臺灣高等法院高雄分院刑事第二庭
                                  審判長法官  曾永宗
                                        法官  曾玉英
                                        法官  邱永貴
右正本證明與原本無異。
如不服本判決，應於判決送達後十日內向本院提出上訴狀，其未述理由者並應於提
出上訴狀後十日內向本院補提理由書（應附繕本)。
                                      書記官  周能智
中    華    民    國        八十九      年      七      月     十四     日
附錄論罪科刑法條：
槍砲彈藥刀械管制條例第十一條第一項、第五項：
未經許可，製造、販賣或運輸第四條第一款所稱其他可發射金屬或子彈具有殺傷力之
各式槍砲者，處五年以上有期徒刑，併科新臺幣一千萬元以下罰金。
第一項至第三項之未遂犯罰之。
槍砲彈藥刀械管制條例第十二條第一項、第五項
未經許可，製造、販賣或運輸子彈者，處一年以上七年以下有期徒刑，併科新臺幣五
百萬元以下罰金。
第一項至第三項之未遂犯罰之。
附表：
┌──┬────────────────────────────────┐
│編號│槍、彈名稱及數量                                                │
├──┼────────────────────────────────┤
│一  │仿ＢＥＲＥＴＴＡ廠半自動手槍製造之改造槍枝壹支（含彈匣壹個，槍  │
│    │管制編號0000000000號）                                │
├──┼────────────────────────────────┤
│二  │仿ＢＥＲＥＴＴＡ廠全自動手槍製造之改造槍枝壹支（含彈匣壹個，槍枝│
│    │管制編號0000000000號）                                │
├──┼────────────────────────────────┤
│三  │制式口徑九ＭＭ子彈參顆                                          │
├──┼────────────────────────────────┤
│四  │土造霰彈槍壹支（槍枝管制編號0000000000號）            │
├──┼────────────────────────────────┤
│五  │霰彈貳顆                                                        │
└──┴────────────────────────────────┘
                                                                      Ｈ


司法院資訊處製作；財團法人民間司法改革基金會備份。
